【裁判字號】    98,抗更(一),624
【裁判日期】    981230
【裁判案由】    停止執行
【裁判全文】
臺灣高等法院臺中分院民事裁定  98年度抗更(一)字第624號
抗告人  乙○○
        丁○○
        丙○○
相對人  甲○○
        戊○○
上列抗告人因與相對人甲○○、戊○○間停止執行事件，對於中
華民國98年6月18日臺灣臺中地方法院98年度聲字第392號所為裁
定提起抗告，經最高法院第一次發回，本院裁定如下：
    主  文
原裁定關於命相對人供擔保金額部分廢棄。
上廢棄部分，相對人聲請停止執行，為抗告人應供擔保之金額為
新臺幣貳佰零陸萬陸仟捌佰參拾捌元。
其餘抗告駁回。
抗告程序費用由抗告人負擔。
    理  由
一、相對人於原執行法院（下稱原法院）提出聲請略以：原法院
    97年度執字第33941號返還借款強制執行事件， 所查封臺中
    市○○區○○段56建號（即門牌號碼為臺中市○○區○○路
    151之9號）之鍋爐間、控制台、泡湯池（三溫暖設施）與57
    建號之鍋爐間（以下合稱系爭建物），係相對人甲○○於民
    國（下同）83年 6月30日向第三人曾國亮承租重測前為臺中
    市○○區○○段125之6、583之1、583、582之17、125之3，
    重測後為大榮段663、662、654、653、817等5筆地號土地後
    ，於其上所興建。嗣因系爭建物未辦理建物所有權登記，相
    對人甲○○於96年10月31日出賣系爭建物給相對人戊○○時
    ，乃與之約定：相對人甲○○應於系爭建物移轉登記予相對
    人戊○○前，負責排除系爭建物所受侵害或查封。而抗告人
    將相對人所有系爭建物，誤認為債務人所有，聲請前開強制
    執行事件，予以查封，顯已侵害相對人之財產權益，相對人
    已依強制執行法第15條規定，向原法院提起第三人執行異議
    之訴，爰依同法第18條第2項規定， 聲請停止對系爭建物之
    強制執行等語。並經原法院裁定予以准許。
二、抗告意旨略以：第三人異議之訴，實體法院對聲請停止執行
    之裁定，無不從嚴審核，非有必要之情形，不宜輕率准其停
    止執行，如命擔保而停止執行之裁定者，應注意相當確實之
    擔保，以維債權人之權益，今本案拍賣之標的，為一完整之
    遊樂園（即東山樂園），其核定之拍賣價額高達5億元之鉅
    ，相對人以自己所有，區區之金額545.1萬元及807.1萬元之
    標的，提出執行異議之訴，意圖干擾本案之進行，原法院未
    經斟酌抗告人之陳述前，即輕率准供擔保停止執行，顯屬不
    當。又本件執行查封時債務人之法定代理人已自承所有建物
    均係公司所有，絕無他人之財產存在。經抗告人親往相對人
    甲○○及陳婕楹詢問，彼等均否認有提起第對三人異議之訴
    ，且彼等為公司之員工，每月工資僅一萬多元，何敢主張所
    有權？系爭建物經債權人指封後，業記明於查封筆錄，並為
    債務人自承所有，相對人於系爭建物查封後拍賣前夕提出異
    議之訴，居心叵測。足證本件似有第二順位抵押權人戊○○
    勾串債務人干擾執行之進行，原法院不為調查，即為准許，
    對債權人之權益傷害甚大。又本件相對人甲○○、戊○○主
    張建號56、57之土地上建物為其所有，其總金額為新台幣54
    5.1萬元，相對人請求如停止執行而致抗告人未能及時受償
    之損害，依執行名義之遲延利息，年息8.75％計算，並依各
    約法院辦案期限實施要點第二條規定，至三審終結期間推定
    為4年4個月，則甲○○應供擔保之金額應為206萬元，況且
    本件停止執行部分，將使全園區之拍賣不完整，影響拍賣之
    意願，抗告人之損害將達數千萬元之鉅，原法院所定之擔保
    金額，亦顯不當等語。
三、按為免執行程序長期延宕，有損債權人之權益，強制執行程
    序開始後，原則上不停止執行。於第三人提起異議之訴，法
    院因必要情形或依聲請定相當並確實之擔保，始得為停止強
    制執行之裁定，此觀強制執行法第18條第1、2項規定即明。
    所謂必要情形，固由法院依職權裁量定之，然法院為此決定
    ，應就異議之訴在法律上是否顯無理由，以及如不停止執行
    ，將來是否難於回復執行前之狀態，及倘予停止執行，是否
    無法防止第三人濫行訴訟以拖延執行，致債權人之權利無法
    迅速實現等各種情形予以斟酌，以資平衡兼顧第三人及債權
    人雙方之利益。於第三人聲明願供擔保時，亦然。非謂第三
    人以提起異議之訴為由且聲明願供擔保而聲請停止強制執行
    程序時，法院須一律予以准許。又該異議之訴實體上有無理
    由，則非法院於裁定停止強制執行時應予審酌之事項。而是
    項擔保係備供債權人因停止執行所受損害之賠償，其數額應
    依標的物停止執行後，債權人未能即時受償或利用該標的物
    所受之損害額，或其因另供擔保強制執行所受之損害額定之
    ，非以標的物之價值或其債權額為依據（最高法院98年度台
    抗字第868號、93年度台抗字第723號 、91年度台抗字第429
    號裁判意旨分別參照）。
四、經查：
（一）本件抗告人係於97年5月2日聲請對系爭建物等標的強制執
      行，相對人則先後於強制執行程序中，即於97年 5月21日
      、97年10月21日、97年11月19日、98年 6月15日就系爭建
      物主張所有，並提出房屋稅籍證明書、房屋稅稅額繳款書
      、出土地租賃契約書、東山樂園遊樂區營業人合作契約書
      、買賣契約書、買賣契約補充協議書等影本為憑，嗣於98
      年6月18日向原法院提起第三人異議之訴，業經本院調閱
      原法院97年度執字第33941號卷（下稱執行卷）審核無誤
      。抗告人主張相對人於98年9月9日本件第一次拍賣前夕始
      提起異議之訴爭執，容有誤會。
（二）本件相對人甲○○、戊○○於原法院提起第三人異議之訴
      ，係主張：原法院97年度執字第33941號返還借款強制執
      行事件，所查封建號56即門牌台中市○○區○○路三段15
      1-9號鍋爐間、控制台、泡湯池（三溫暖設施）及建號57
      鍋爐間係甲○○於83年6月30日向曾國亮承租坐落台中市
      北屯區○○段125-6、583-1、583、582-17、125-3地號土
      地面積4,000平方公尺（上開五筆土地於重測後依序變更
      為大榮段663、662.、654、653、817地號）後所興建，有
      該土地租賃契約書及東山樂園遊樂區營業人合作契約書第
      二頁第三項載明可稽。因此上開建號56即門牌台中北屯區
      ○○路○段151-9號鍋爐間、控制台、泡湯池（三溫暖設
      施）及建號57鍋爐間係甲○○所有，雖甲○○於96年10月
      31日將上開建號45、46、47、48、49、50、51建物及建號
      56、57建物賣給戊○○，惟因上開建物未辦理建物所有權
      登記，因此陳婕楹、甲○○與戊○○約定在甲○○尚未將
      建物辦理所有權移轉登記為戊○○以前，仍應負責排除該
      建物所受侵害或查封，有該買賣契約書及買賣契約補充協
      議書可稽。茲因上開建物遭受債權人誤認為債務人所有，
      而予以查封，其顯已侵害原告之權益，因此相對人依強制
      執行法第十五條規定提起第三人異議之訴，以排除強制執
      行等語。此有本院調取原法院98年度重訴字第297號第三
      人異議之訴全卷可稽。則相對人就系爭建號之建物是否因
      原始建築而取得所有權（未辦理登記）即有待原法院於實
      體上詳為調查審認，難謂其提起異議之訴於法律上顯無理
      由。因之，相對人為免其所有權受侵害，而遭受不能回復
      之損害，聲請原法院准其供擔保後暫時停止該部分之執行
      ，依首開強制執行法第18條第2項之規定，自應准許。
（三）本件執行標的為一完整之遊樂園，系爭建物為其中之鍋爐
      間、控制台、泡湯池（三溫暖設施），而該遊樂園區於97
      年9月1日後，已遣散全體員工，留下守衛3人、泡湯部員
      工1人，98年6月12日員警履勘現場時，僅餐廳、湯屋、會
      議室尚在營運，亦經本院核閱執行卷附富達不動產估價師
      事務所98年3月11日之鑑定報告（見執行卷二）、債務人9
      8年6月9日民事聲明暨陳報狀（見執行卷三）、警員職務
      報告（見執行卷三）等資料無訛。核諸該遊樂園區尚有土
      雞城、游泳池、兒童遊樂區、景觀遊園區等建物，非不得
      與系爭建物切割營運。另原裁定停止執行之效力，雖僅及
      於聲請人與相對人間，尚不及於非該聲請事件之其他債權
      人，執行法院仍得依他債權人之聲請，對系爭建物繼續強
      制執行（最高法院98年度台抗字第868號裁定意旨參照）
      。本件固有臺中市稅捐稽徵處於97年5月21日、財政部臺
      灣省中區國稅局東山稽徵所於97年5月27日、臺中市地方
      稅務局於98年8月20日等稅務單位聲明參與分配（見執行
      卷一、四），有原法院97年度執全字第2533號假扣押執行
      事件之債權人吳振堯於97年7月29日、98年度執字第15429
      號給付票款執行事件之債權人吳信璋於98年3月5日請求併
      案辦理（見執行卷一、二），惟均無對系爭建物聲請強制
      執行之情，是本件仍應有停止執行之必要，倘對系爭建物
      停止執行，亦應不致影響其他執行標的強制執行之進行與
      債權人之權益。
（四）末查，系爭建物經鑑定結果，其價格分別為5,350,000元
      、101,000元，二者合計5,451,000元，有上開鑑定報告可
      稽，而相對人所持執行名義係以年息百分之8.75計算利息
      ，復有債權憑證在卷可考（見執行卷一）。揆諸前開說明
      ，本件系爭建物如停止執行，債權人即抗告人因此未能即
      時受償預計所受之損害額，應以系爭建物之鑑定價額，按
      年息百分之8.75，參以相對人所提異議之訴之訴訟標的價
      額得上訴至第三審，依各級法院辦案期限實施要點第2條
      規定，民事通常程序第一審審判案件期限為1年4個月、第
      二審為2年、第三審為1年，推定該異議之訴至三審終結須
      時4年4個月等情，本件相對人所應為抗告人供擔保之金額
      應為2,066,838元【5,451,000×8.75%×（4＋4/12）＝2,
      066,838，元以下四捨五入】，始為適當。
五、綜上所述，相對人於原法院聲請供擔保以停止系爭建物之強
    制執行，為有理由，原法院裁定予以准許，於法尚無不合。
    抗告意旨仍執陳詞，指摘原裁定此部分不當，求予廢棄，為
    無理由，應予駁回。至原法院審酌供擔保金額時，僅以系爭
    建物之鑑定價額，為相對人因停止執行所可能遭受之損害，
    尚有未洽。抗告意旨指摘原裁定此部分不當，求予廢棄改判
    ，為有理由，應由本院另酌定相當供擔保金額准為停止強制
    執行之裁定。
六、據上論結，本件抗告為一部有理由，一部無理由，爰依強制
    執行法第30條之1、民事訴訟法第495條之1第1項、 第449條
    第1項、第492條、第95條、第79條、第85條第1項前段，裁
    定如主文。
中    華    民    國    98    年    12    月    30    日
                民事第二庭    審判長法  官  邱森樟
                                    法  官  蔡秉宸
                                    法  官  翁芳靜
以上正本係照原本作成。
再為抗告應以適用法規顯有錯誤為理由。
如提起再抗告者應於裁定送達後10日內向本院提出抗告理由狀（
須按照他造人數附具繕本）並繳納抗告裁判費新臺幣1,000元，
同時委任律師或具有律師資格之關係人為代理人。
                                    書記官  粘銘環
中    華    民    國    98    年    12    月    31    日
                                                      Ｓ


司法院資訊處製作；財團法人民間司法改革基金會備份。
